臺北高等行政法院判決　　　　　　　　　　　　　　八十九年度訴字第三三八七號
　　　　　　　　　　　　　　　.
　　原　　　告　雷利股份有限公司
　　代　表　人　甲○○董事長.
　　訴訟代理人　王敬堯律師
　　　　　　　　沈政雄律師
　　　　　　　　潘正芬律師
　　被　　　告　財政部臺北市國稅局
　　代　表　人　張盛和（局長）
　　訴訟代理人　乙○○
右當事人間因營利事業所得稅事件，原告不服行政院中華民國八十九年十月五日台八
十九訴字第二九一六二號再訴願決定，提起行政訴訟。本院判決如左：
　　主  文
原告之訴駁回。
訴訟費用由原告負擔。
　　事  實
緣原告八十四年度營利事業所得稅結算申報，被告初查核定全年所得為新台幣（下同
）五、九一八、七九二元，原告對旅費、各項耗竭及攤提二項不服，申請復查結果，
除原告以書面撤回旅費部分之復查外，其餘未准變更，原告遂就各項耗竭及攤提部分
提起訴願，經財政部民國（下同）八十八年四月二十八日台財訴第00000000
0號訴願決定將原處分撤銷，由被告另為適法之處分。案經被告重為復查決定，准予
追認各項耗竭及攤提七六、六六七元。原告仍未甘服，提起一再訴願，遞遭決定駁回
，遂向本院提起行政訴訟。茲摘敘兩造訴辯意旨如次：
甲、原告方面：
一、聲明：求為判決
１、再訴願決定、訴願決定及原處分（含復查決定）不利原告部分均撤銷。
２、訴訟費用由被告負擔。
二、陳述：
１、原告向興固企業股份有限公司（下稱興固公司）承租台北市○○路○段二百二十
    五號一至六樓二十一世紀ＫＴＶ經營權，嗣將二十一世紀ＫＴＶ經營權轉讓予友
    茂事業有限公司（下稱友茂公司），則原告尚未攤提之餘額五、三六六、六六七
    元應列為八十四年度當期攤提，蓋：
  (1)原告於八十三年九月間向興固公司承租台北市○○路○段二百二十五號一至六樓
    二十一世紀ＫＴＶ經營權，設備租金每月七五○、○○○元，另支付使用二十一
    世紀ＫＴＶ之商譽費用五、七五○、○○○元。按行為時營利事業所得稅查核準
    則（下稱查核準則）第九十六條第三款規定，商譽攤折之最低標準為五年，故原
    告所支付之商譽費用應按原預計經營年限五年攤提，被告對此並未否認，而原告
    自八十三年九月至十二月計攤計四個月三八三、三三三元，未攤提額達五、三六
    六、六六七元。
  (2)參照原告與興固公司簽訂契約書第四條：「甲方店中全部生財貨物、備品、存貨
    固定資產項下之生財設備、租賃權益及其改良物暨其他固定資產（詳財產目錄）
    全部交付予乙方使用。乙方有權進行改裝、翻修、修理、汰換更新等各項必要措
    施。」，可證原告係沿用興固公司「二十一世紀」之商譽並據以承租各項設備，
    即為查核準則第九十六條所稱之商譽權。
  (3)嗣原告不諳經營，於八十四間將同址之二十一世紀ＫＴＶ經營權轉讓予友茂公司
    ，惟友茂公司並未繼續沿用「２１ＲＥＳＴＡＵＲＡＮＴ」招牌，另行以「好樂
    迪ＫＴＶ」之招牌營運。亦即，二十一世紀之招牌２１ＲＥＳＴＡＵＲＡＮＴ，
    係因當時流行複合式餐廳而於其內附設ＫＴＶ，原告與友茂公司之商譽完全不同
    ，故原「２１ＲＥＳＴＡＵＲＡＮＴ」商譽自然消失，並無延續，被告以五年攤
    銷顯有不妥。
  (4)至被告稱原告八十四年度帳列租賃收入部分，係辦公室及設備租金收益，惟原告
    經營權確已完全移轉予友茂公司，並無被告所謂合約延續問題。從而，原告支付
    五、七五○、○○○元購買興固公司之商譽，依查核準則第九十六條第三款規定
    ，應按五年攤提，惟友茂公司向原告承租時，未沿用原有之商譽，且原告將經營
    權完全出租予友茂公司經營，則尚餘五、三六六、六六七元，應列為當期攤提。
２、被告稱原告經營之ＫＴＶ雖已易手，每月仍可收取租金七五○、○○○元，故於
    ＫＴＶ出租期間仍有經營利益可資攤提云云。惟原告所經營之二十一世紀ＫＴＶ
    係向興固公司承租而來，每月租金七五○、○○○元，本預計經營五年，未料八
    十四年五月二十四日即將經營權轉讓予友茂公司，友茂公司將之更名為「好樂迪
    ＫＴＶ」繼續營運。又原告向友茂公司收取九、○○○、○○○元之租金，悉數
    轉交興固公司，並無被告所言尚有任何經營利益可資攤提。
３、按查核準則第九十六條第三款規定，有關營業權係屬無形資產，得依經營權期限
    分五年攤提，惟原告經營權業已移轉予友茂公司，則該轉讓支出部分應列入費用
    ，原告並無收入，故按費用與收入配合原則及查核準則第一條規定，本件未攤提
    餘額應於八十四年度一次攤銷。另原告與友茂公司合約部分，因該公司未支付租
    金，業已終止，併予敘明。
乙、被告方面：
一、聲明：求為判決駁回原告之訴，訴訟費用由原告負擔。
二、陳述：
１、按「無形資產應以出價取得者為限，其計算攤折之標準如下：(1)營業權為十年。
    (2)著作權為十五年。(3)商標權、專利權及其他特許權為取得後法定享有之年數。
    (4)商譽最低為五年。」行為時營利事業所得稅查核準則第九十六條第三款定有明
    文。次按「營業權、商標權、著作權、專利權及各種特許權等，均限以出價取得
    者為資產。前項無形資產之估價，以自其成本中按期扣除攤折額後之價額為準。
    攤折額以其成本照左列攤折年數按年平均計算之。但在取得後，如因特定事故不
    能按照規定年數攤折時，得提出理由申請該管稽徵機關核准更正之：一、營業權
    以十年為計算攤折之標準。二、著作權以十五年為計算攤折之標準。三、商標權
    、專利權及其他各種特許權等可依其取得後法定享有之年數為計算攤折之標準。
    」、「無形資產之成本，應按照效用存續期限分期攤銷。」所得稅法第六十條及
    商業會計法第四十四條復定有明文。
２、原告八十四年度營利事業所得稅結算申報，列報各項耗竭及攤提五、三六六、六
    六七元，經被告重為復查，以原告係取得ＫＴＶ經營權而支付，應依預計經營年
    限五年攤提，乃認列攤提數一、○七三、三三三元，其餘四、二九三、三三四元
    轉列未攤銷費用遞延下期，惟原告八十三年九月為取得ＫＴＶ經營權而支付之五
    、七五○、○○○元，按五年攤提，每年應攤銷一、一五○、○○○元，八十三
    年度已攤提四個月計三八三、三三三元在案，則原查將未攤銷數五、三六六、六
    六七元再按五年平均攤計，核定本期各項耗竭及攤提一、○七三、三三三元，尚
    有不妥，經重新核算本期應攤提數為一、一五○、○○○元，乃准予追認各項耗
    竭及攤提七六、六六七元。
３、原告主張係為取得ＫＴＶ經營權而支付五、七五○、○○○元，其性質為無形資
    產或類似無形資產，應依原預計經營年限五年攤提，惟ＫＴＶ經營權已於八十四
    年轉讓予友茂公司，尚有未攤提餘額五、三六六、六六七元，應可轉銷；又依成
    本與收入配合原則，ＫＴＶ經營權既已轉讓，尚未攤提餘額已無未來收入可資配
    合，應於八十四年度將未攤提餘額轉銷云云。惟財政部訴願決定除持與被告相同
    論見外，並認被告以原告為取得ＫＴＶ經營權而支付之五、七五○、○○○元，
    應依預計經營年限五年攤提，雖ＫＴＶ經營權已轉讓，惟仍收取租金，此有原告
    與友茂公司契約書影本可稽，原告於ＫＴＶ經營權出租期間仍有經營利益（即租
    金收入）可資攤提，故否准未攤提餘額轉銷，且原告未能針對被告否准認列理由
    提出有利於己之佐證資料供核，遂駁回其訴願。
４、原告主張因非專業，經營管理困難，於八十四年五月四日將ＫＴＶ全部設備及使
    用經營權按原承租金額每月七五○、○○○元轉租予友茂公司，每年將租金收入
    轉付興固公司，並無被告所言出租期間仍有經營利益可資攤提云云，惟：
  (1)被告係依查核準則第九十六條第三款第一目規定，認定原告取得ＫＴＶ經營權攤
    折標準為十年，惟原告與興固公司簽訂契約年限為五年，故攤折年限應為五年。
    亦即，原告於八十三年九月間為取得ＫＴＶ經營權而支付五、七五○、○○○元
    權利金，經營權有效期間至八十八年九月四日止，被告依據實際合約經營權所載
    年限認定原告支出費用攤折年限為五年，如無合約等資料可供認定，則攤折標準
    為十年，故本件依查核準則第九十六條第三款規定，應按五年攤提。另該權利金
    之性質為無形資產，依所得稅法第六十條及商業會計法第四十四條規定，無形資
    產之成本，應按效用存續期限分期攤銷，而原告合約存續期間為五年，是被告按
    五年攤提，本期攤提一、一五○、○○○元，並無違誤。
  (2)原告於八十四年五月四日將ＫＴＶ經營權轉讓予友茂公司，更名為「好樂迪ＫＴ
    Ｖ」繼續營運，參照原告與友茂公司契約書，於本期（即八十四年）五月四日至
    八十八年九月四日（原與興固公司契約終止日），將ＫＴＶ全部設備及經營使用
    權讓與友茂公司，其經營使用租金仍按月計算，金額七五○、○○○元，另參照
    原告會計師簽證報告等資料，原告並無另外收取權利金，不得列入費用。換言之
    ，原告與友茂公司係延續原告與興固公司原來之合約期限及內容（至八十八年九
    月四日止），原告與興固公司合約並未終止，原告係將原ＫＴＶ內部設備及使用
    經營權按原承租金額每月七五○、○○○元轉租予友茂公司，原告係於經營權有
    效期間內轉租，雖無經營ＫＴＶ仍持續有租金收益，故仍應按經營期間五年攤折
    標準計算。
  (3)參照原告與友茂公司及原告與興固公司簽訂之契約書，兩契約終止日相同，其經
    營使用租金仍按月計算，應係於經營有效期間內轉讓。另依原告與友茂公司簽訂
    契約第八條意旨，如友茂公司於契約存續期間欲終止契約，應協助原告辦理房屋
    續租、回復原告ＫＴＶ營業項目之變更及ＫＴＶ特許證之申請變更登記等事宜，
    由原告收回繼續經營，足見原告之經營權並未消滅，應按有效期間五年繼續攤提
    ，縱原告本期ＫＴＶ業務停止營業，未再轉租經營，惟經營權益於有效期間內，
    即應依查核準則第九十六條第三款規定按年攤提。
  (4)至原告稱向友茂公司收取之租金悉數轉交予興固公司云云，乃屬相互間有關ＫＴ
    Ｖ設備經營使用權之讓租關係，揆之原告與友茂公司及原告與興固公司間簽訂之
    契約書自明，與本件商標、商譽權之攤提尚無關聯。從而，被告按原告經營期間
    五年攤提核課，洵無違誤。另參照所得稅法第六十條規定，如因特定事故不能按
    規定年數攤折時，原告得提出理由，申請該管稽徵機關核准更正之，併予敘明。
　　理  由
一、按「營業權、商標權、著作權、專利權及各種特許權等，均限以出價取得者為資
    產。前項無形資產之估價，以自其成本中按期扣除攤折額後之價額為準。攤折額
    以其成本照左列攤折年數按年平均計算之，但在取得後，如因特定事故不能按照
    規定年數攤折時，得提出理由申請該管稽徵機關核准更正之：一、營業權以十年
    為計算攤折之標準。二、著作權以十五年為計算攤折之標準。三、商標權、專利
    權及其他各種特許權等可依其取得後法定享有之年數為計算攤折之標準。」、「
    無形資產應以出價取得者為限，其計算攤折之標準如下：（一）營業權為十年。
    （二）著作權為十五年。（三）商標權、專利權及其他特許權為取得後法定享有
    之年數。（四）商譽最低為五年。」為行為時所得稅法第六十條及營利事業所得
    稅查核準則第九十六條第三款所規定。
二、本件被告以原告八十四年度營利事業所得稅結算申報，列報各項耗竭及攤提五、
    三六六、六六七元，原查以其係取得ＫＴＶ經營權而支付，應依預計經營年限五
    年攤提，乃認列攤提數一、○七三、三三三元，其餘四、二九三、三三四元轉列
    未攤銷費用遞延下期，惟原告八十三年九月為取得ＫＴＶ經營權而支付之五、七
    五○、○○○元，按五年攤提，每年應攤銷一、一五○、○○○元，八十三年度
    已攤提四個月計三八三、三三三元在案，則原查將未攤銷數五、三六六、六六七
    元再按五年平均攤計，核定本期各項耗竭及攤提一、○七三、三三三元，尚有不
    妥，經重新核算本期應攤提數為一、一五○、○○○元，乃准予追認各項耗竭及
    攤提七六、六六七元，此均為兩造所不爭之事實，並有原告八十四年度營利事業
    所得稅結算申報書、被告審查結果增減金額變更比較表、調查報告表及核定通知
    書等附原處分卷可稽，自堪信為真實。
三、原告雖主張系爭ＫＴＶ經營權已於八十四年間轉讓予友茂公司，尚有未攤提餘額
    五、三六六、六六七元應可轉銷，又其沿用興固公司「二十一世紀」之商譽，業
    因經營權移轉友茂公司而不存在，友茂公司並更名為「好樂迪ＫＴＶ」繼續營運
    ，足證其將來並無繼續使用系爭商譽之可能，且原告雖向友茂公司收取租金，惟
    亦全數轉交予興固公司，對原告而言並無任何經營收益，則本件未攤提餘額應於
    八十四年度一次攤銷云云。惟查：
１、原告於八十三年九月間為取得ＫＴＶ經營權而支付五、七五○、○○○元權利金
    ，該權利金之性質為無形資產，其成本應按效用存續期限分期攤銷。查系爭合約
    經營權存續期間為五年，而依原處分卷附之原告會計師八十三年度簽證報告所載
    ，原告八十三年度權利金之攤提數為三八三、三三三元【計算式：5,750,000元
    （權利金）×4（月）÷60（月）＝383,333元】，亦係按五年攤提，是被告依其
    營業權存續期限，認定原告支出費用之攤折年限為五年，並無不洽。
２、依原告與興固公司所簽訂之「台北市○○路○段二百二十五號一至六樓營業及使
    用權讓租」契約書，其經營及使用權利（租）金係按月計算，每月七五○、○○
    ○元。至原告與友茂公司所簽訂之「二十一世紀ＫＴＶ（台北市○○路○段二百
    二十五號一至六樓）營業及使用權讓租」契約書，亦約定其經營及使用權利（租
    ）金按月計算，每月七五○、○○○元，雙方並約定如友茂公司於契約存續期間
    欲終止契約時，應協同原告辦理房屋續租、回復原告ＫＴＶ營業項目之變更，暨
    營利事業登記證及ＫＴＶ特許證之申請變更登記等事宜，而由原告收回繼續經營
    （契約書第八條規定）。綜上，足知原告與興固公司的合約並未終止，原告僅係
    將原ＫＴＶ內部設備及使用經營權，按原承租金額每月七五○、○○○元轉租予
    友茂公司，原告既係於經營權有效期間內轉租，其經營權並未消滅，且其仍持續
    有租金收益，故仍應按經營期間五年期限予以攤提。
３、原告稱向友茂公司收取之租金悉數轉交予興固公司乙節，乃渠等相互間有關ＫＴ
    Ｖ設備經營使用權之讓租關係，徵諸原告與友茂公司及原告與興固公司間簽訂之
    契約書自明。至友茂公司於受讓後是否繼續沿用「２１ＲＥＳＴＡＵＲＡＮＴ」
    之招牌營運，對於本件營業權權利金之攤折計算，並不生影響。從而，被告按原
    告營業權存續期限五年攤提核課，即無違誤。
四、綜上，被告以原告八十四年度各項耗竭及攤提數為一、一五○、○○○元，徵諸
    首揭規定，洵屬有據，復查及一再訴願決定遞予維持，俱無不合。原告復執前詞
    聲明撤銷，為無理由，應予駁回。
據上論結，本件原告之訴為無理由，爰依行政訴訟法第九十八條第三項前段，判決如
主文。
中　　華　　民　　國　　 九十一　 　年　  　一  　　月　　  二十四　 　 日
                               臺 北 高 等 行 政 法 院  第 三 庭
                                           審 判 長 法  官　李得灶
           　　　　　　　　　　　　　　　　　　　　 法　官　吳慧娟
           　　　　　　　　　　　　　　　　　　　　 法　官　曹瑞卿
右為正本係照原本作成。
如不服本判決，應於送達後二十日內，向本院提出上訴狀並表明上訴理由，如於本判
決宣示後送達前提起上訴者，應於判決送達後二十日內補提上訴理由書（須按他造人
數附繕本）。
中　　華　　民　　國　　 九十一　 　年　  　一  　　月　　  二十四　 　 日
            　　　　　　　　　　　　　　     　     書記官  方偉皓
